臺灣高等法院臺中分院民事判決　九十三年度上易字第一四八號
　　　上　訴　人　癸○○
　　　上　訴　人　乙○○
　　　上　訴　人　甲○○
　　　上　訴　人　丙○○
　　　上　訴　人　己○○
　　　上　訴　人　辛○○
　　　上　訴　人　壬○○
　　　上　訴　人　庚○○
　　　訴訟代理人　丁○○
　　　被　上訴人　戊○○
當事人間請求損害賠償事件，上訴人對於民國九十二年十二月二十五日臺灣臺中地方
法院九十二年度附民字第一○五號第一審判決提起上訴，經本院刑事移送前來，本院
於九十三年八月三十一日言詞辯論終結，判決如下：
原判決廢棄。
被上訴人應給付上訴人癸○○、乙○○、甲○○、丙○○、己○○、辛○○、壬○○
、庚○○、丁○○各新台幣壹拾貳萬元，及均自民國九十二年三月十五日起至清償日
止，按週年利率百分之五計算之利息。
訴訟費用由被上訴人負擔。
一、上訴人主張：被上訴人戊○○明知祥文股份有限公司（下稱祥文公司）並未曾向
　　財政部證券暨期貨管理委員會申報辦理股票公開發行，非股票公開發行之公司，
　　不符合公司股票可申請上市或上櫃之規定，無法申請股票上市或上櫃，且其無買
　　回股票之真意，竟自民國八十七年二月間起，對外詐稱祥文公司已向相關部會申
　　請股票公開上櫃，預計一年內可獲准上櫃，上櫃後每股可增值為新台幣（下同）
　　二十八元，且若屆時未上櫃，同意以股票面額十元買回所販售之股票，並僱請不
　　知情之吳獻杉負責銷售股票，吳獻杉因而於八十七年二、三月間向上訴人丁○○
　　（原名李和僅）、壬○○、癸○○、己○○、辛○○、壬○○、庚○○、張坤鴻
　　、李宗禮、黃惠珠、黃世雄、張錫勳等人，銷售祥文公司八十六年度增資股股票
　　，其間戊○○為取信於丁○○等人，又印製、簽訂「丙方（即祥文公司）已向相
　　關部會申請公開市場上櫃股票」等不實事項之「股票買賣回收契約書」及祥文公
　　司授權書、保證書交由吳獻杉交付李和僅等人，並利用公證、律師形式簽證之程
　　序，使上訴人等人誤以為真，而於八十七年二、三月間，分別以每股十二元之價
　　格購買祥文公司之未上市上櫃股票，各一萬股（其中癸○○名下，另又以其子乙
　　○○、甲○○、丙○○名義各買一萬股，合計共四萬股）；屆期後因祥文公司並
　　未上市或上櫃，被上訴人亦未再以面額買回上訴人等人所購買之股票，上訴人等
　　人始知受騙。爰依民法第一百八十四條侵權行為之法律關係，請求被上訴人如數
　　賠償，聲明求為判決：被上訴人應給付上訴人等各十二萬元，並自起訴狀繕本送
　　達翌日起至清償日止，按週年利率百分之五計算之利息。
二、被上訴人則以：伊並無詐欺之情事，亦未對上訴人等人為侵權行為，縱然有之，
　　然本件股票買賣案，上訴人丁○○每仲介一人購買，即可收取一萬七千元之佣金
　　，丁○○共仲介七人購買股票，合計共取得十一萬九千元之金額，是上訴人丁○
　　○於本案中至多僅受有一千元之損害等語資為抗辯。
三、上訴人上開主張之事實，雖為被上訴人所否認，惟查，被上訴人於刑事案件審理
　　中已坦承曾於祥文公司擔任經理職務，並曾販賣祥文公司股票與上訴人等人，另
　　查祥文公司實際上並未公開發行股票，也從未提出上櫃之申請，有財團法人中華
　　民國證券櫃檯買賣中心九十一年一月十八日（九一）證櫃上字第０二三一二號函
　　及財政部證券暨期貨管理委員會九十年六月十一日（九０）台財證（一）第一三
　　七五一六號函附於刑事卷可稽，被上訴人於祥文公司擔任經理職務，自應知悉祥
　　文公司究竟有無上櫃之實力及計畫，申請上櫃進度及承銷之股票數目、價格、數
　　量如何，有無申請上櫃輔導及有無向財政部申報辦公開發行，其明知祥文公司並
　　未申請上櫃輔導，且未向財政部申報辦公開發行，竟仍在股票買賣回收契約書上
　　，印載「丙方已向相關部會申請公開市場上櫃股票」之不實內容，並出具承諾書
　　擔保一年內如無法上櫃，將由被上訴人本人以面額每股十元買回，使上訴人誤以
　　為被上訴人確有履約之真意，而承購股票，但實際上並未就履行買回股票一事，
　　做任何之提撥準備或擔保，至履約期屆滿，即一走了之，被上訴人自始即有藉股
　　票公開發行等經過細節，以達詐欺侵害上訴人之財產權之目的，有祥文公司股票
　　、股票買賣回收契約書等附於刑事卷足稽，被上訴人觸犯刑法詐欺罪，亦經本院
　　刑事庭判決有罪，處有期徒刑十個月確定在案，此經本院調閱本院之九十三年度
　　上易字第一二二號刑事卷全卷查明屬實，足認上訴人等上述之主張屬實，被上訴
　　人空言否認有詐欺及侵權行為云云，並不足採。
四、按因故意或過失不法侵害他人之權利者，負損害賠償責任，民法第一百八十四條
　　第一項前段定有明文。被上訴人明知祥文公司並未曾向財政部證券暨期貨管理委
　　員會申報辦理股票公開發行，並非股票公開發行之公司，未符合公司股票可申請
　　上市或上櫃之規定，無法申請股票上市或上櫃，仍自民國八十七年二月間起僱請
　　不知情之吳獻杉，向上訴人癸○○、乙○○、甲○○、丙○○、己○○、辛○○
　　、壬○○、庚○○、丁○○等銷售祥文公司股票，使上訴人等各受有十二萬元之
　　損害，而此損害與被上訴人侵害行為之間，具有相當因果關係，則上訴人等本於
　　侵權行為之法律關係，請求被上訴人應賠償各上訴人每人十二萬元暨自起訴狀繕
　　本送達翌日起即九十二年三月十五日起至清償日止，按年息百分之五計算之利息
　　，於法有據，應予准許。
五、雖被上訴人另辯稱上訴人丁○○從事股票仲介買賣，每仲介一人購買，即可收取
　　一萬七千元之佣金，七人合計共取得十一萬九千元之金額，是丁○○於本案中至
　　多僅受損一千元云云，惟上訴人丁○○因受詐欺而以每股十二元之價格，購買祥
　　文公司股票一萬股，共支出十二萬元，其被侵權行為之損害額為十二萬元甚明。
　　至於其自被上訴人處取得之十一萬九千元，係基於被上訴人與上訴人丁○○之仲
　　介成功所得之報酬，為丁○○基於仲介契約之所得，與侵權行為之損害額無涉，
　　被上訴人抗辯被上訴人丁○○因被侵權行為之損害額僅為一千元云云，並不可採
　　。
六、綜上所述，上訴人主張為可採，被上訴人抗辯為無可取。從而，上訴人本於侵權
　　行為之法律關係，請求被上訴人應給付上訴人癸○○、乙○○、甲○○、丙○○
　　、己○○、辛○○、壬○○、庚○○、丁○○各新台幣十二萬元，及均自民國九
　　十二年三月十五日起至清償日止，按週年利率百分之五計算之利息為有理由，應
　　予准許。原審為上訴人敗訴之判決，尚有未洽。上訴意旨指摘原判決不當，求予
　　廢棄改判，為有理由。爰由本院予以廢棄改判，如主文第二項所示。
據上論結，本件上訴為有理由，依民事訴訟法第四百五十條、第七十八條，判決如主
文。
中　　　華　　　民　　　國　　九十三　　年　　　九　　　月　　 十四　　 日
~B1民事第三庭審判長法　官　陳照德
~B2　　　　　　　　法　官　曾謀貴
~B3　　　　　　　　法　官　蔡王金全
右為正本係照原本作成。
不得上訴。
~B 　 　　　　　　書記官　阮正枝
中　　　華　　　民　　　國　　九十三　　年　　　九　　　月　　 十五　　 日
                                                                        Ｈ
